【裁判字號】    91,訴,5056
【裁判日期】    920508
【裁判案由】    損害賠償
【裁判全文】
臺灣台北地方法院民事判決  九十一年訴字第五○五六號
    原      告  乙○○
    被      告  甲○○
右當事人間請求損害賠償事件，本院判決如左：
    主      文
被告應給付原告新台幣肆萬元，及自民國九十一年八月六日起至清償日止，按年息百
分之五計算之利息。
原告其餘之訴駁回。
訴訟費用由被告負擔二十分之一，餘由原告負擔。
本判決第一項於原告以新台幣貳萬元供擔保後，得假執行；但被告如於假執行實施前
，以新台幣肆萬元供擔保後，得免為假執行。
原告其餘假執行之聲請駁回。
    事    實
甲、原告方面：
一、聲明：
（一）被告應給付原告新台幣（下同）九十五萬三千零一十六元，並自起訴狀繕本送
      達翌日起至清償日止，按年息百分之五計算之利息。
（二）原告願供擔保，請准宣告假執行。
二、陳述：
（一）緣被告於民國（下同）八十九年三月二十六日上午五時許，因服用酒類過量，
      已達反應較慢、感覺減低、思考改變，並影響駕駛能力而不能安全駕駛動力交
      通工具之狀態下，仍駕駛車號ＣＯ─三二七三號自用小客車，沿台北市○○○
      路南往北方向行駛，途經與台北市○○○路之交岔路口時，本應注意車前狀況
      ，隨時採取必要之安全措施，而依當時情形，並無不能注意情事，竟於酒後疏
      於注意車前狀況，通過前揭交岔路口時，所駕駛車輛之左前車頭，撞擊沿同市
      ○○○路由西向東行駛，由原告所駕駛車號Ｔ三─二○一三號自用小客車之右
      前車頭，致原告受有頭部外傷、右大腿擦傷等傷害，業據原告提出告訴，並經
      台彎台北地方法院以九十年交易字第五十八號判處罪刑在案。
（二）按汽車、機車或其他非依軌道行駛之動力車輛，在使用中加損害於他人者，駕
      駛人應賠償因此所生之損害；不法侵害他人之身體、健康、名譽，被害人雖非
      財產上之損害，亦得請求賠償相當之金額，分別為民法第一百九十一條之二、
      第一百九十五條所明定。又負損害賠償責任者，除法律另有規定或契約另有訂
      定外，應回復他方損害發生前之原狀；第一項情形，債權人得請求回復原狀所
      必要之費用，以代回復原狀，為民法第二百一十三條第一項、第三項所分別明
      定。據此，原告自得依前揭規定請求賠償左列損害：
  １、自用小客車修復費用：原告所駕駛之系爭自用小客車因本件事故而受損害，致
      原告支付修復費用九十萬三千零一十六元。
  ２、精神慰撫金：原告因本件事故而受驚嚇，精神上之痛苦非筆墨足以形容，爰請
      求五萬元。
（三）又，本件侵權行為地為和平東路、建國南路口，依民事訴訟法第十五條第一項
      之規定，鈞院自有管轄權。為此，原告爰依民法第一百九十一條之二、第一百
      九十五條、第二百一十三條第一、三項等規定提起本件訴訟。
三、證據：提出下列證物為證。
（一）台灣台北地方法院九十年交易字第五十八號刑事判決影本一件。
（二）估價單影本四件及發票影本一件。
（三）支票影本六紙。
（四）王金卿之汽車行車執照（Ｔ三－二○一三號自用小客車）影本一件。
乙、被告方面：
一、聲明：
（一）原告之訴駁回。
（二）如受不利判決，被告願供擔保請准宣告免假執行。
二、陳述：
（一）原告行駛於台北市○○○路由西往東；被告行駛於台北市○○○路由南往北。
      被告行抵和平東路口往東停止線時燈號適轉為黃燈；原告行抵建國南路往南路
      口停止線時應為紅燈並初轉為綠燈，然行駛於和平東路往西、往東之車輛與建
      國高架橋下建國南路段乃為二段式停止、行駛燈號。則原告行駛於和平東路由
      西往東並行抵建國南路往南路口停止線時應為紅燈並初轉為綠燈，則同時和平
      東路由西往東建國南路往北路口停止線燈號應為紅燈。又被告所有自小客車經
      原告衝撞後逕橫止於分向島上，因無法修護換裝，被告已向監理機關辦理報銷
      ，而原告於追撞被告後，且無法停止的繼續追撞到和平東路往西建國南路東側
      行人步道，其車之安全氣囊均已暴開（據一般車廠表示，安全氣囊必於時速六
      十公里以上才會暴開），核上所陳，不難理解原告車速過快亦未依燈號指示行
      駛。
（二）依兩造各自駕駛之自小客車毀損情況觀之（原告供呈之車輛維修項目），倘若
      原告所言屬實，則原告所駕駛之自小客車應適為起步之動作，豈能於撞擊被告
      左側後無法停止，續滑行追撞至和平東路往西建國南路東側行人步道，其車之
      安全氣囊均已暴開，被告之自小客車究遭多少公斤之撞擊力（時速）而橫跨於
      分向島上？依物體動力學而言，原告之車輛如非行進中車輛或闖紅燈之情況，
      則被告之車輛遭原告撞擊後，應不致無法修護而落得報銷之窘態。
（三）況台北市車輛行車事故鑑定委員會九十一年北鑑審字第０九一三０二三一四０
      ０號鑑定意見書亦已就原告違反號誌管制之事實做出鑑定，另依右開所陳兩造
      車損狀況，及除非於時速六十公里以上之速度且垂直撞擊，否則安全氣囊不致
      暴開等依據，足認原告就本件事故之發生亦與有過失，故被告主張適用過失相
      抵法則。
三、證據：提出台北市車輛行車事故鑑定委員會九十一年北鑑審字第０九一三０二三
    一四００號鑑定意見書影本乙份為證。
丙、本院依職權調閱臺灣臺北地方法院檢察署八十九年偵字第一五八０六號偵查卷宗
    、本院九十年交易字第五十八號刑事卷宗、臺灣高等法院九十一年交上易字第二
    二二號刑事卷宗。
    理    由
甲、程序方面：
    按因侵權行為涉訟者，得由行為地之法院管轄，民事訴訟法第十五條第一項定有
    明文。查本件侵權行為地係台北市○○○路與和平東路之交岔路口，則本院自有
    管轄權，合先敘明。
乙、得心證之理由：
一、原告起訴主張：被告於八十九年三月二十六日上午五時許，因服用酒類過量，於
    不能安全駕駛動力交通工具之狀態下，駕駛車號ＣＯ─三二七三號自用小客車，
    沿台北市○○○路南往北方向行駛，途經與台北市○○○路之交岔路口時，因未
    注意車前狀況，以其所駕駛車輛之左前車頭，撞擊沿台北市○○○路由西向東行
    駛而由原告所駕駛車號Ｔ三─二○一三號自用小客車之右前車頭，致原告受有頭
    部外傷、右大腿擦傷等傷害，為此原告爰依民法第一百九十一條之二、第一百九
    十五條等規定，請求被告賠償自用小客車之修復費用共九十萬三千零一十六元及
    精神慰撫金五萬元等語。
二、被告則以：原告駕車追撞被告之車輛後，無法停止地繼續追撞到和平東路往西建
    國南路東側行人步道，其車之安全氣囊均已暴開，而據一般車廠表示，安全氣囊
    必於時速六十公里以上才會暴開，足見原告車速過快，且亦未依燈號指示行駛而
    有闖紅燈之事實，此亦有台北市車輛行車事故鑑定委員會九十一年北鑑審字第０
    九一三０二三一四００號鑑定意見書可資佐證，故被告主張適用過失相抵之法則
    等語，資為抗辯。
三、經查，被告於八十九年三月二十六日上午五時許，於服用酒類過量，已達反應較
    慢、影響駕駛能力而不能安全駕駛動力交通工具之狀態下，駕駛車號ＣＯ─三二
    七三號自用小客車，沿台北市○○○路南往北方向行駛，途經與台北市○○○路
    之交岔路口時，本應注意車前狀況，隨時採取必要之安全措施，而依當時情形，
    並無不能注意情事，竟於酒後疏於注意車前狀況，搶黃燈通過上開交岔路口時，
    所駕駛車輛之左前車頭，撞擊沿同市○○○路由西往東行駛，由原告所駕駛車號
    Ｔ三─二一三號自小客車之右前車頭，使原告受有頭部外傷、右大腿擦傷等傷
    害，嗣警據報前往現場處理，經警對被告進行酒精測試，測得其呼氣中所含酒精
    濃度達每公升０．四四毫克等節，為兩造所不爭執，復有台北市政府警察局大安
    分局交通分隊輕微交通事故自行息事紀錄表影本一紙、台北市立忠孝醫院之診斷
    證明書影本一件、車損照片六張、大慶汽車企業股份有限公司估價單影本三張附
    於臺灣臺北地方法院檢察署八十九年偵字第一五八０六號偵查卷宗內可稽；而被
    告前揭重大違背義務致交通危險及過失傷害行為，嗣經本院刑事庭以九十年度交
    易字第五八號分別處罰金五千元，如易服勞役，以三百元折算一日及判處有期徒
    刑三月，如易科罰金，以三百元折算一日，經被告上訴後，仍經臺灣高等法院刑
    事庭以九十一年度交上易字第二二二號判決上訴駁回確定在案等情，亦據本院調
    閱本院九十年交易字第五十八號刑事卷宗、臺灣高等法院九十一年交上易字第二
    二二號刑事卷宗查明屬實，堪信上開事實為真實。
四、按按汽車行駛時，應注意車前狀況，隨時採取必要之安全措施，道路交通安全規
    則第九十四條第三項定有明文。又按損害之發生或擴大，被害人與有過失者，法
    院得減輕賠償金額或免除之；重大之損害原因，為債務人所不及知，而被害人不
    預促其注意或怠於避免或減少損害者，為與有過失；民法第二百一十七條亦定有
    明文。經查，兩造所駕駛之車輛於台北市○○○路與和平東路交岔口相撞而致原
    告受傷固業如前述，惟兩造所駕駛之車輛撞擊之部位係在車頭，則不論兩造是否
    有違反號誌之行為，均有未注意車前狀況及未隨時保持可煞停之安全措施之過失
    ，再參以台北市車輛行車事故鑑定委員會九十一年北鑑審字第０九一三０二三一
    四００號鑑定意見書之「分析研判」欄第二點業已載明：「本案Ａ車（即被告所
    駕車輛）駕駛自述於黃燈時進入肇事路口，Ｂ車（即原告所駕車輛）駕駛則稱於
    綠燈起步時駛入肇事路口，因無目擊證人可指證究係何方違反號誌管誌，研判Ａ
    、Ｂ兩車可能於號誌轉換時發生事故，Ａ車可能於黃燈尾紅燈亮時仍強行進入路
    口，Ｂ車亦可能於行向號誌尚未轉換綠燈時即搶先起步行駛，雙方皆有違反號誌
    管制之嫌．．．」等語，足認兩造就本件事故之發生均應負過失責任，惟參酌被
    告酒後駕車又搶黃燈駕駛一情，認被告就本件事故之發生應負百分之八十之過失
    責任，原告則應負百分之二十之過失責任。
五、按因故意或過失，不法侵害他人權利者，負損害賠償責任；又不法侵害他人之身
    體、健康、名譽、自由、信用、隱私、貞操，或不法侵害其他人格法益而情節重
    大者，被害人雖非財產上損害，亦得請求賠償相當之金額，民法第一百八十四條
    第一項前段、第一百九十五條第一項分別定有明文。再按不法侵害他人之人格權
    ，被害人受有非財產上損害，請求加害人賠償相當金額之慰撫金時，法院對於慰
    撫金之量定，應斟酌實際加害情形、所造成之影響、被害人痛苦之程度、兩造之
    身分地位經濟情形及其他各種狀況，以核定相當之數額，最高法院四十七年台上
    字第一二二一號、五十一年台上字第二二三號判例可資參照。本院審酌原告為高
    中肄業，失業中、於樹林有一棟房子，被告為五十八年一月二十五日生，高中肄
    業，失業中，有一部一九八八年別克之小客車、無不動產，原告所受之傷害為頭
    部外傷、右大腿擦傷等傷害，及原告於事故發生時及發生後肉體、精神所受之痛
    苦等情狀，認原告請求精神慰藉金五萬元，核屬適當，應予准許。惟原告就本件
    事故之發生亦與有過失已如前述，則參酌被告有百分之八十之過失責任而計算本
    件被告應賠償之金額，故原告得向被告請求之金額應為四萬元。從而，原告依民
    法第一百九十五條之規定，請求被告給付四萬元，及自起訴狀繕本送達翌日即九
    十一年八月六日起至清償日止，按年息百分之五計算之法定遲延利息之範圍內，
    為有理由，應予准許，逾此部分之請求，為無理由，應予駁回。
六、又按汽車、機車或其他非依軌道行駛之動力車輛，在使用中加損害於他人者，駕
    駛人應賠償因此所生之損害，民法第一百九十一條之二固定有明文。然查，原告
    所駕駛之車號Ｔ三─二○一三號自用小客車係其母王金卿所有一節，業據原告陳
    明在卷，並有行車執照影本一件附卷可稽，是因本件事故受有車輛受損之損害者
    係訴外人王金卿，從而原告本於上開條文向被告請求車輛部分之損害賠償九十萬
    三千零一十六元，並自起訴狀繕本送達翌日起至清償日止，按年息百分之五計算
    之利息，即屬無據，應予駁回。
七、本件兩造均陳明願供擔保，聲請宣告假執行或免為假執行，就原告勝訴部份，經
    核均無不合，爰分別酌定相當之擔保金額准許之；至原告敗訴部分，其假執行之
    聲請因訴之駁回而失所依附，不予准許。
八、據上結論，本件原告之訴為一部有理由，一部無理由，依民事訴訟法第七十九條
    但書、第三百九十條第二項、第三百九十二條，判決如主文。
中      華      民      國    九十二    年      五      月      八      日
                                      民事第六庭  法      官  黃蓓蓓
右為正本係照原本作成
如對本判決上訴，須於判決送達後廿日內向本院提出上訴狀，並依上訴利益繳納百分
之一點六五之上訴費，若未繳納，逕依民事訴訟法施行法第九條之規定，顯然明知上
訴要件有欠缺，駁回上訴。
中      華      民      國    九十二    年      五      月      九      日
                                                  法院書記官  柯金珠


司法院資訊處製作；財團法人民間司法改革基金會備份。
